臺灣高雄地方法院刑事判決　　　　　　　96年度訴字第2392號
公　訴　人　臺灣高雄地方法院檢察署檢察官
被　　　告　丁○○
　　　　　　　　　　（另案於臺灣屏東監獄執行中）
指定辯護人　本院公設辯護人蘇鴻吉
上列被告因毒品危害防制條例案件，經檢察官提起公訴（96年度
偵字第2651號），本院判決如下：
    主  文
丁○○販賣第一級毒品，累犯，處有期徒刑拾伍年肆月，褫奪公
權捌年。扣案之海洛因壹包（驗後淨重零點零陸公克）沒收銷
燬之，糖粉貳包、VK廠牌行動電話壹具（序號：00000000000000
0， 不含搭配使用0000000000號門號SIM 卡）、販賣第一級毒品
所得現金新臺幣壹仟元，均沒收之。
    事  實
一、丁○○前因偽造文書案件，經本院以93年度簡字第3185號判
    處有期徒刑3 月，並於93年10月21日易科罰金執行完畢，詎
    其仍不知悔改，明知海洛因係第一級毒品，不得持有及販賣
    ，於民國96年1 月15日前不久某日，在高雄縣林園鄉某電動
    遊藝場內，向綽號「土公仔」之姓名年籍不詳成年男子，分
    別以新台幣（下同）3000、1000元價格購入海洛因、甲基安
    非他命各1 包，其將糖粉摻入海洛因後以夾鏈袋分裝成毛重
    各0.2 、0. 3、0.4 公克3 小包，原欲供自己施用（所涉施
    用毒品部分另案判決確定），惟96年1 月15日中午12時17分
    許，接到其友人甲○○以0000000000號行動電話撥打至其所
    有VK廠牌0000000000號行動電話表示欲購買海洛因時，其竟
    萌生轉賣第一級毒品海洛因以營利之犯意，與甲○○約定於
    在高雄縣鳳山市○○街154 巷39之2 號前進行交易。嗣同日
    中午12時24分許，丁○○、甲○○兩人到達約定地點後，甲○○當場交付1000元紙鈔給丁○○後，丁○○即將海洛因1
    包（毛重0.4 公克，驗後淨重0.063 公克）藏放在一印有多
    拉A 夢之藍色包裝硬紙內售予甲○○，適有在旁執行防搶勤
    務之警員陳嘉勝、乙○○目睹整個交易過程，2 人旋上前逮
    捕，並自甲○○手上起出上開藍色包裝硬紙中海洛因1 包，
    丁○○雖立刻將所持有之海洛因2 小包（毛重合計0.5 公克
    ，另案沒收）、甲基安非他命1 小包（毛重0.3 公克，另案
    沒收）、現金1000元紙鈔、糖粉2 包、夾鏈袋4 個、塑膠鏟
    管1 支、錫箔紙12張、包裝用硬紙3 個（起訴書誤載為4個
    ）丟棄在地上，惟仍為警方發覺當場於地上扣得上開物品，
    並在丁○○身上扣得上開之VK廠牌行動電話1 具，及甲○○
    身上扣得NOKIA 廠牌行動電話1 具（內含有0000000000 號
    SIM 卡）。
三、案經高雄縣政府警察局鳳山分局報請臺灣高雄地方法院檢察
    署檢察官偵查起訴。
    理  由
壹、證據能力：
一、按被告以外之人於審判外之言詞或書面陳述，除法律有規定
    者外，不得作為證據，刑事訴訟法第159 條第1 項定有明文
    ，此即學理上所稱之「傳聞證據排除法則」，而依上開法律
    規定，傳聞證據原則上固無證據能力，但如法律別有規定者
    ，即例外認有證據能力。公訴人所提出之各項證據，經本院
    依法提示並予以調查，被告丁○○與其辯護人除主張證人甲○○警詢、偵查中證述為審判外陳述，無證據能力外，對於
    其餘證據之證據能力均不爭執（見本院卷第28頁）。
二、按被告以外之人於偵查中向檢察官所為陳述，除顯有不可信
    之情況者外，得為證據，刑事訴訟法第159 條之1 定有明文
    。查本判決下列所引用之證人甲○○向檢察官所為之陳述，
    屬於審判外之陳述，為傳聞證據，惟現階段刑事訴訟法規定
    檢察官代表國家偵查犯罪、實施公訴，依法其有訊問被告、
    證人及鑑定人之權，證人、鑑定人且須具結，而實務運作時
    ，檢察官偵查中向被告以外之人所取得之陳述，原則上均能
    遵守法律規定，不致違法取供，其可信度極高，職是，上開
    證人於偵查中已具結之證述，被告並無釋明「顯有不可信之
    情況」之理由，應認其有證據能力。
三、按被告以外之人於檢察事務官、司法警察官或司法警察調查
    中所為之陳述，與審判中不符時，其先前之陳述具有較可信
    之特別情況，且為證明犯罪事實存否所必要者，得為證據，
    刑事訴訟法第159 條之2 定有明文。所稱「具有可信之特別
    情況」係屬於證據能力之要件，法院應比較其前後陳述時之
    外在環境及情況，以判斷何者較為可信，例如：陳述時有無
    其他訴訟關係人在場，陳述時之心理狀況、有無受到強暴、
    脅迫、詐欺、利誘等外力之干擾各情。丁○○與甲○○遭逮
    捕後製作筆錄間均受隔離一節，業經證人乙○○於審理中結
    證明確（見本院卷第65頁），又甲○○於審理中經被告聲請
    傳喚到庭作證時，其陳稱：於事發後因發生車禍，記憶不好
    ，事情過很久都忘記了等語，是於審理中對於上開交易毒品
    事實均回答：不知道、不記得等語，是核其於警詢中之陳述
    與法院審判中之證詞不同，本院審酌證人甲○○於警詢之陳
    述與偵查中證詞相符，且其於警詢之陳述較接近案發時點，
    記憶應較為清晰，其陳述無受不當外力干擾，復因當時其與
    被告受隔離訊問，已如前述，因其未直接面對被告之質疑，
    心理壓力較小，較為平穩篤定而無顧忌，且較無虛捏其詞之
    時間，較有可能據實陳述，應認具有較可信之特別情況，且
    其證詞為證明犯罪事實存否所必要，依上揭規定，故認其於
    警詢中之證言具有證據能力。
四、又按被告以外之人於審判外之陳述，雖不符第159 條之1 至
    之4 之規定，而經當事人於審判程序同意作為證據，法院審
    酌該言詞陳述或書面陳述作成時之情況，認為適當者，亦得
    為證據，刑事訴訟法第159 條之5 第1 項亦有明文，是除上
    開證據經辯護人表示對其證據能力有所爭執外，本判決所引
    用之其他證據，檢察官、被告及辯護人均未爭執其證據能力
    ，並同意作為證據（見本院第28頁）本院審酌各該證據作成
    之情況，認以之為證據均無不當，依前開說明，均得作為證
    據。
貳、實體部分：
一、訊據被告丁○○固坦承有與證人甲○○相約於上開時、地見
    面，並交付甲○○1 包海洛因，並自甲○○處收受現金1000
    元，惟矢口否認有販賣毒品之犯行，辯稱：甲○○拿給伊
    1000 元 乃為了還錢，該包毒品乃係甲○○說日子不好過，
    伊給甲○○使用的，並非有毒品交易云云。經查：
（一）被告於上開時、地交付毒品1 包給甲○○，並自甲○○處
      收取現金1000元時，當場遭警逮捕，並自2 人身上扣得上
      開物品一節，業經證人甲○○於警詢、偵查中證述無誤、
      核與證人即警員乙○○於審理中證述相符，並有高雄縣政
      府警察局鳳山分局搜索扣押筆錄、扣押物品目錄表各2 份
      （受搜索人分別為甲○○、被告）、扣押物品照片12張、
      現場照片4 張、被告手機中由甲○○撥打紀錄之翻拍照片
      1 張等件附卷可稽，而由被告丟出之白色粉末2 小包，甲○○手上扣得之甫由被告交付之白色粉末1 小包（驗後淨
      重0.063 公克），經高雄市立凱旋醫院檢驗結果其均為海
      洛因無誤，有高雄市立凱旋醫院高市凱醫驗字第3721號、
      3722號濫用藥物成品檢驗鑑定書各1 份附卷可查，又上情
      均為被告所不爭執，此部分事實堪可認定。
（二）然被告交付上開毒品1 小包予甲○○，並自其收取1000
      元，該1000元之性質究為還款或為買受毒品之價金，被告
      雖辯稱：該包毒品乃單純給予甲○○施用，該1000元現金
      是甲○○為還其先前之欠款云云，惟查：
（1） 關於甲○○交付予被告之1000元乃為該包海洛因之對價一
      情，迭經證人甲○○於警詢及偵查中證述無誤（見警卷第
      7 、8 頁，偵卷第24-25 頁）；甲○○於被逮捕之際，即
      當場向警員乙○○承認向被告購買毒品乙節，亦經證人乙○○於審理中結證明確（見本院卷第64頁），甲○○雖於
      審理中對於交易細節改稱：車禍後很多事都忘記了、想不
      起來等語，惟亦證稱：警詢時精神狀況正常，並未受刑求
      ，筆錄均看過才簽名，偵查中證述亦出於任意性，所述與
      筆錄相符，與被告間雖交情不深，但沒有仇恨等語，堪認
      證人甲○○於警詢、偵查中之證詞，乃出於其任意性陳述
      ，並與筆錄記載相符。被告雖指稱：甲○○打電話給伊，
      伊下樓1 、2 分鐘後就被警察抓住，甲○○都沒有緊張或
      恐慌之情形，且警察在伊後面，如何能知道伊交付之東西
      為毒品，伊懷疑是甲○○與警察講好的云云，然被告與甲○○並無夙怨，此為被告所不爭執，對於兩人交情如何，
      被告復陳稱：「他（甲○○）比我年長，算是我哥哥，只
      要做得到的，我都會答應他。」、「（問：既然你說與甲○○沒有仇恨，為何甲○○要指證你？）不知道，當時他
      母親住院，他可能認為我害他被警查獲。」被告既與甲○○交情深厚，又常幫助甲○○，而販賣毒品為刑責甚重之
      罪，甲○○應無設詞誣陷被告之動機；又被告認甲○○與
      警察串通陷害伊，又改稱甲○○可能因誤會伊害其被警查
      獲才出面指證，其指稱相互矛盾，實難憑採；另甲○○被
      警察發現時，試圖逃跑，並將其撥打給被告之通聯記錄刪
      除，此經證人乙○○證述在卷，並經被告確認無誤，若甲○○確有與警察串通之事，如何需湮滅2 人通聯之紀錄，
      且甲○○遭逮捕後經採尿檢驗，亦因檢驗結果為嗎啡陽性
      反應經本院裁定送強制戒治，有高雄市立凱旋醫院濫用藥
      物尿液檢驗報告附卷可憑，是甲○○亦無為此等損人亦不
      利己行為之動機；又警員乙○○對於當日逮捕被告之情狀
      亦證稱：因被告通緝在案，知道其在那裡出入，當天中午
      其過去繞就看到被告，故慢慢接近，離2 、3 公尺時，看
      到甲○○拿1000元給被告，被告拿1 包東西給甲○○，因
      東西不大，且捏在手心，所以看不清楚樣子等語，足見被
      告乃受通緝中之人犯，原即已受警方之高度注意，而警員
      上前逮捕被告時，確僅只懷疑其交易之物品為毒品，故趨
      前逮捕被告，並無被告所指事先與甲○○串通、早就知道
      其為毒品之情事，被告空言指陳，並無可採，證人甲○○
      在警詢、偵查中之證詞，應堪採信。
（2） 又被告辯稱：甲○○在3 、4 天前跟伊借2000元，當天甲○○第1 通打給伊說其毒癮發作向伊要毒品，伊告訴甲○○伊日子不好過，第2 通說要還伊錢，伊就到樓下拿海洛
      因給甲○○，平常甲○○如果不舒服或沒有錢買毒品時就
      會打電話給伊云云。然按一般毒品買賣大抵均由需求毒品
      之買受人主動向出售毒品之人聯繫洽購毒品事宜，本件查
      獲當日係證人甲○○主動邀約被告見面，並於警詢、偵查
      中證稱無誤，並有被告所有手機翻拍照片1 張附卷可稽，
      且甲○○經採尿檢驗，結果呈嗎啡陽性反應，已如前述，
      足徵其確有向被告購買海洛因之動機。證人甲○○於審理
      中到庭證稱：其沒有跟被告有金錢往來，很少見面，交情
      只限於認識而已等語，與被告所述經常援助甲○○之情形
      顯然有別，而海洛因物稀價昂，取得不易，且為政府嚴予
      查緝之違禁物，且依法所規定非法販賣毒品海洛因之刑責
      甚重，法定本刑為無期徒刑及死刑，凡非法販賣毒品海洛
      因者，苟無利潤可圖，如何會在經濟狀況不好，對於罕有
      見面、交情不深之朋友，甘冒被查緝法辦重刑之危險，將
      毒品無端平價供應他人之理，其所辯已屬可疑；又果如被
      告所辯，甲○○尚欠其2000元未還，於前債未清之前提下
      ，甲○○向其要毒品，被告應要求其還清欠款，始符常情
      ，應無理由另再給予甲○○海洛因1 包，甚者，甲○○在
      向被告要毒品不成後，竟又打電話給被告稱要還被告1000
      元，然甲○○既處於毒癮發作需毒甚急之際，殊難想像其
      竟捨以此1000元購買毒品，而選擇先將1000元還給被告，
      又甲○○先前既向被告要求無償給予毒品，其應為無錢可
      買毒品而不得不為之舉動，惟其不久後竟稱有1000元資力
      可先還被告，均與常情有悖，惟被告不僅未有懷疑，還給
      予其毒品1 包，堪認其辯解純屬卸責之詞，不足採信。綜
      上，扣案之1000元乃為甲○○向被告購買海洛因之對價一
      事，足堪認定。
（三）又被告與甲○○於上開時、地就現金1000元及海洛因1 包
      業已交換過手，現金1000元係自被告丟棄於地上而為警當
      場扣得，海洛因1 包乃於甲○○身上所扣得，足見被告與
      甲○○被逮捕之際，業已完成毒品交易。綜上所述，本件
      事證明確，被告意圖營利而販賣第一級毒品之犯行堪以認
      定。
二、按海洛因係毒品危害防制條例第2 條第2 項第1 款所稱之第
    一級毒品，核被告所為，係犯毒品危害防制條例第4 條第1
    項之販賣第一級毒品罪。被告為販賣而持有海洛因之低度
    行為，應為販賣之高度行為所吸收，不另論罪。又被告前如
    事實欄一所述，因偽造文書案件經判處3 個月有期徒刑確定
    ，甫於93年10月21日以易科罰金之方式執行完畢，此有臺灣
    高等法院被告前案紀錄表 (含出入監記錄）在卷可稽，被告
    於受上開有期徒刑之執行完畢後5 年以內故意再犯本件有期
    徒刑以上之罪，為累犯，應依刑法第47條第1 項之規定加重
    其刑（法定刑為死刑及無期徒刑部分依法不得加重）。另被
    告所犯上開販賣第一級毒品罪之法定本刑為死刑或無期徒刑
    之罪，然其販賣第一級毒品之數量尚屬非鉅（毛重0.4 公克
    ，驗後淨重0.063 公克），實際販毒所得僅1000元，與其他
    販毒集團可輕易獲得厚利之情形相較，顯有不同，且所販賣
    之毒品亦經當場查扣，尚未由甲○○施用，所生實質危害不
    大，故被告之犯行縱逕以宣告法定本刑中最低度之刑罰，猶
    嫌情輕法重，失之過苛，且無從依其販毒情節輕重施以不同
    程度之懲處，未免失其立法之本旨，是其犯罪情狀足堪憫恕
    ，爰依刑法第59條規定酌予減輕其刑，並就法定刑為罰金刑
    部分先加後減之。爰審酌被告年輕體壯，不知從事正當工作
    ，竟以販賣毒品牟利，戕害他人身心健康，並妨害社會公共
    秩序及善良風俗，殊不足取，且犯後飾詞否認犯行，難謂有
    悔意，惟念其所販賣之毒品數量並非甚多，亦未因此而獲厚
    利，且僅販賣給1 人，其犯罪情節尚非嚴重等一切情狀，量
    處如主文所示之刑。又依被告犯罪之性質，認有褫奪公權之
    必要，依刑法第37條第2 項，併予宣告褫奪公權如主文所示
    之期間。
三、沒收部分：
    按查獲之第一級毒品，不問屬於犯人與否，均應沒收銷燬之
    ，毒品危害防制條例第18條第1 項前段定有明文。然其所稱
   「查獲」之第一級毒品，係指有罪判決書於事實欄，已經認
    定為被告有罪事實之毒品而言（最高法院94年度臺上字第
    7219號判決意旨參照）。自甲○○身上扣得之白色粉末1 包
    （驗後淨重0.063 公克）經檢驗結果，確為海洛因成分，已
    如前述，其為毒品危害防制條例第2 條第1 款所定之第一級
    毒品，被告雖已將毒品交予甲○○，仍應依毒品危害防制條
    例第18條第1項規定諭知沒收銷燬（至於鑑驗耗損之毒品部
    分，因已滅失，則毋庸再予宣告沒收銷燬之）。至該毒品之
    包裝袋及多拉A 夢藍色包裝硬紙部分，因已交付售予甲○○
    ，屬甲○○所有，自無從依同條例第19條第1 項規定，宣告
    沒收之，是檢察官聲請沒收該包裝硬紙部分，容有誤會。至
    被告身上扣得之海洛因2 小包，甲基安非他命1 小包，係為
    被告供自己施用之用，與本案並無關連，且經另案沒收銷燬
    ，是無庸為沒收之諭知。扣案糖粉2 包，VK廠牌行動電話壹
    具，分別為被告所有且為其摻入上開販賣之毒品所用，及其
    與甲○○聯繫販賣毒品所用之物，業經被告自承在卷，應依
    毒品危害防制條例第19條第1 項之規定，宣告沒收之；至扣
    案之1000元現金，係為被告販賣毒品海洛因所得，應依同條
    例第19條第1 項後段之規定沒收之。另行動電話門號SIM 卡
    係使用者向電信業者申請租用而僅取得其使用權，並非申請
    使用者所有（最高法院92年度台上字第6836號判決意旨參照
     ），故本件扣案門號0000000000號行動電話SIM 卡1 張即
    不予沒收。又扣案之NOKIA 廠牌行動電話1 具（含SIM 卡）
    ，為證人甲○○所有之物，又非違禁物，自不得予以沒收。
    此外，扣案之夾鏈袋4 個、塑膠鏟管1 支、錫箔紙12張、包
    裝用硬紙3 個部分，被告均供陳為其自己施用毒品所用，又
    乏證據證明其係被告販賣第一級毒品所用之物，爰均不宣告
    沒收之。
據上論斷，應依刑事訴訟法第299 條第1 項前段、毒品危害防制
條例第4 條第1 項、第18條第1 項前段、第19條第1 項，刑法第
11條、第59條、第47條第1項、第37條第2項，判決如主文。
本案經檢察官丙○○到庭執行職務。
中　　華　　民　　國　　96　　年　　11　　月　　28　　日
                  刑事第一庭    審判長法  官　陳明富
                                      法  官　王淑惠
                                      法  官　張琬如
以上正本證明與原本無異。
如不服本判決應於收受本判決後10日內向本院提出上訴書狀，並
應敘述具體理由，如未敘述上訴理由者，應於上訴期間屆滿後20
日內補提理由書狀於本院（均須按他造當事人之人數附繕本）「
切勿逕送上級法院」。
中　　華　　民　　國　　96　　年　　11　　月　　29　　日
     　　　　　　　　　　　　　　　　 書記官  劉甄庭
毒品危害防制條例第4條第1項
製造、運輸、販賣第一級毒品者，處死刑或無期徒刑；處無期徒
刑者，得併科新臺幣 1 千萬元以下罰金。
